臺灣宜蘭地方法院交通事件裁定　　　　100年度交聲字第233號
原處分機關　交通部公路總局臺北區監理所宜蘭監理站
異　議　人　林春美
即受處分人
上列異議人即受處分人因違反道路交通管理處罰條例案件，對於
交通部公路總局臺北區監理所宜蘭監理站中華民國100年9月6日
所為之宜監字第裁43-E30B28947號處分聲明異議，本院裁定如下
：
    主  文
原處分撤銷。
林春美不罰。
    理  由
一、原處分意旨略以：異議人即受處分人林春美所有之車牌號碼
    507-DMK號重型機車，於民國100年5月9日下午1時5分許，停
    放在新竹市○○路106號前，因該處禁止臨時停車，經新竹
    市政府警察局第二分局東門派出所員警逕行舉發，嗣經原處
    分機關即交通部公路總局臺北區監理所宜蘭監理站以前述違
    規事實明確，逕依道路交通管理處罰條例第56條第1項第1款
    規定，裁處罰鍰新臺幣（下同）600元。
二、異議意旨略以：異議人雖有於100年5月9日下午1時5分許，
    在新竹市○○路106號騎樓前停車，惟該處地面劃有「白色
    停車格」，故伊實乃係合法將其機車停放在機車停車格內，
    伊並無影響路人通行；且該處亦確實常有諸多機車停放，故
    伊並無違規事實，爰依法聲明異議云云。
三、按行政罰法第7條第1項規定：「違反行政法上義務之行為非
    出於故意或過失者，不予處罰。」揆其立法意旨略謂：現代
    國家基於有責任始有處罰之原則，對於違反行政法上義務之
    處罰，應以行為人主觀上有可非難性及可歸責性為前提，如
    行為人主觀上並非出於故意或過失情形，應無可非難性及可
    歸責性等語，即本斯旨。又所謂過失，乃指應注意，並能注
    意，而疏未注意之情形，若於客觀上，委實不能注意，即難
    以歸咎，自無過失可言。次按法院受理交通事件，準用刑事
    訴訟法之規定，道路交通管理處罰條例第89條前段定有明文
    ，是刑事訴訟法第154條關於「犯罪事實應依證據認定之，
    無證據不得認定其犯罪事實」規定及最高法院40年台上字第
    86號判例所揭示「事實之認定，應憑證據，如未能發現相當
    證據，或證據不足以證明，自不能以推測或擬制之方法，為
    裁判基礎。」及最高法院76年台上字第4986號判例所揭「得
    為訴訟上之證明者，須於通常一般之人均不致有所懷疑，而
    得確信其為真實之程度者，始得據為有罪之認定。」之旨，
    於法院審理行為人違反道路交通管理處罰條例案件時，當有
    其適用。易言之，法院於審理行為人違反道路交通管理處罰
    條例案件，為事實之認定時，如就原處分機關所認定之行為
    人違規事實尚乏積極證據，或仍有合理之懷疑，而無從確信
    行為人有該當於道路交通管理處罰條例各該處罰條文之構成
    要件事實時，即應依刑事訴訟法上之「罪疑唯輕原則」，作
    對受處分人有利之認定。
四、經查：
(一)、異議人所有車牌號碼507-DMK號重型機車，於100年5月9日下
    午1時5分許，在新竹市○○路106號騎樓前，因「在禁止臨
    時停車處所停車」，經新竹市政府警察局第二分局東門派出
    所警員製單舉發等情，有新竹市警察局第二分局竹市警交字
    第E30B28947號舉發違反道路交通管理事件通知單1紙及違規
    舉發照片1幀在卷可稽，洵堪認定。
(二)、查異議人一再主張該處騎樓地面劃有「白色標線」之機車停
    車格，而伊係相信此為合法之機車停車格始將伊所有機車停
    放上址，且地上亦未劃設禁止臨時停車之標誌等語。本件原
    處分機關所憑以裁罰之依據，無非以卷附舉發照片1幀為其
    論據，然經本院函請原處分機關檢送該處騎樓違規舉發照片
    及地面照片過院，依該騎樓地面照片2幀所示，確實有異議
    人所指之白色標線停車格無訛（見本院卷第16頁），是異議
    人所言，係因相信該處騎樓地面劃有「白色標線」之機車停
    車格，始將伊所有機車停放上址等語，尚非全然虛妄。證人
    即新竹市政府交通處停車管理課負責停車格繪製之承辦人員
    楊名固到庭證稱：新竹市政府交通處從未在新竹市○○路10
    6號之騎樓繪製機車停車格，亦未有註銷之紀錄。依據道路
    交通管理處罰條例規定，騎樓禁止停車，是交通處本來就不
    會在騎樓劃設機車停車格；柏油路面劃設停車格，有其固定
    格式，機車停車格的寬維持在80公分，長180公分，系爭違
    規舉發照片經伊檢視，長不到100公分，寬伊看不出來，故
    伊判斷照片所示停車格不是市政府劃設的等語（見本院卷第
    26-27頁）。然此係屬證人依其專業智識判斷始能得知；而
    經本院以原處分機關檢送之該處騎樓地面照片2幀及嗣經新
    竹市政府函送該處騎樓對面之人行道上由市政府合法劃設之
    整排機車停車格照片1幀比對所示，雖該處騎樓對面之人行
    道上由市政府合法劃設之整排機車停車格白色標線較為清晰
    ，然實難以肉眼觀察得知、判斷出兩處停車格之格式、長寬
    究有何顯著差異，此有新竹市警察局第二分局100年9月29
    日竹市警二分五字第10000208131號函暨所附之該處騎樓地
    面照片2幀及新竹市政府100年12月14日府交停字第10001443
    45號函暨所附之該處騎樓對面之人行道上由市政府合法劃設
    之整排機車停車格照片1幀在卷可佐（見本院卷第16、36頁
    ），是實難苛求一般用路人含異議人在內依其智識經驗判斷
    得知該處騎樓地面之「白色標線」停車格並非政府合法劃設
    之機車停車格，因而不得將其機車停放上址。至證人所述該
    處騎樓路側有豎立一「禁止臨時停車」之告示牌提醒用路人
    注意，則專供行人通行之騎樓自亦不得停車，異議人應可看
    見該警語云云，惟該「禁止臨時停車」之告示牌係豎立在該
    處騎樓之路側，且該處地面劃有紅線標線，顯然該告示牌係
    用以提醒一般用路人該處「路段」禁止停車，違者將加強拖
    吊，並非表示該處「騎樓」不得臨時停車一節，有前揭函所
    附之現場照片1幀附卷可參（見本院卷第35頁），是證人前
    開所述，亦無從推論異議人係明知或可得而知該處騎樓已禁
    止臨時停車卻仍違規停放，應予處罰等情。再該處騎樓對面
    之人行道上雖有由市政府劃設之合法整排機車停車格，有前
    揭函所附之現場照片1幀在卷足參（見本院卷第36頁），惟
    異議人基於自身利益考量，或不願其所有機車遭受日曬雨淋
    ，或因該處騎樓有保全人員看顧，安全較為無虞等因素，因
    相信兩處之停車格均係由市政府劃設之合法機車停車格，而
    選擇將其所有機車停放在該處騎樓，既難認有何故意違規停
    放機車之犯行，客觀上亦無不能注意而可得歸咎之過失可言
    。
(三)、再參以異議人一再主張前揭停車處所，異議人已習慣停放達
    半年以上之久，且亦常有機車排滿走廊等語，益徵異議人主
    觀上係確信該處「白色標線」停車格係由政府合法劃設之機
    車停車格無訛，均無從證明異議人有何故意或過失誤信而違
    規停放所有機車之犯行。證人雖到庭證稱：渠等不是執法單
    位，無從就停放上址之所有違規機車均開單舉發云云。惟證
    人既係專責新竹市政府交通處停車管理課停車格繪製之業務
    人員，且已察覺該處騎樓停車格並非市政府劃設之合法機車
    停車格，應得簽請上級主管機關依內部之行政處理流程將該
    處違法之「白色標線」停車格儘速塗消除去，避免一般用路
    人再度誤信停放機車於上址，致再經執法單位製單舉發，徒
    增類此聲明異議之煩，保障用路人之合法權益。從而。本件
    既不得單憑舉發照片1幀逕為不利異議人之認定，復無其他
    積極證據足以證明異議人有何故意或過失為此交通違規行為
    ，依前揭訴訟上之待證事實「倘有懷疑，則從被告之利益作
    解釋」之證據法則，自應作對異議人有利之認定。
五、綜上所述，本件既無法達於確信異議人有違反道路交通管理
    處罰條例第56條第1項第9款之事實，依刑事訴訟法上「罪疑
    唯輕」、「有疑唯利於被告」之原則，就有疑問之部分，應
    作對於異議人有利之認定。是原處分機關未予詳察，遽依道
    路交通管理處罰條例第56條第1項第9款規定，裁處異議人罰
    鍰600元，尚有未洽，應認本件異議為有理由，自應由本院
    撤銷原處分，並為異議人不罰之諭知。
六、據上論斷，應依道路交通事件處理辦法第19條，裁定如主文
    。
中    華    民    國    100    年    12    月   30    日
                  交通法庭法  官  卓怡君
上正本證明與原本無異。
如不服本裁定，應於裁定送達後5日內向本院提出抗告狀（須附
繕本）。
                          書記官  林怡君
中    華    民    國   101    年    1     月    2     日